【裁判字號】    99,交上易,518
【裁判日期】    990930
【裁判案由】    公共危險等
【裁判全文】
臺灣高等法院臺南分院刑事判決       99年度交上易字第518號
上  訴  人
即  被  告  甲○○
上列上訴人因公共危險等案件，不服臺灣台南地方法院99年度交
易字第127號中華民國99年7月13日第一審判決（起訴案號：臺灣
台南地方法院檢察署99年度偵字第2295號），提起上訴，本院判
決如下：
    主  文
上訴駁回。
甲○○緩刑貳年。
    事  實
一、甲○○於民國98年12月30日下午1時許，在臺南縣新化鎮○
    ○街住處，獨自飲用金門高粱酒。其於飲酒後在不能安全駕
    駛動力交通工具之情形下，仍於同日下午2時許，騎乘車號
    KY3－568號重型機車外出購買香煙。買完香煙後，沿臺南縣
    新化鎮○○路由南往北方向行駛，欲返回住處。於同日下午
    2時57分許，行經同路段與正新路363巷交岔路口，欲左轉駛
    入363巷時，適遇乙○○騎乘車號NGX－180號重型機車，同
    向行駛在其右前方，亦欲左轉駛入363巷。甲○○本應注意
    車前狀況，隨時採取必要之安全措施，及汽車於超車時，需
    待前行車減速靠邊或以手勢或亮右方向燈表示允讓後，後行
    車始得超越，且超越時應顯示左方向燈並於前車左側保持半
    公尺以上之間隔超過，行至安全距離後，再顯示右方向燈駛
    入原行路線等規定，依當時現場狀況，亦無不能注意之情事
    ，然因受酒精影響而無法集中注意力，致疏未注意及此，因
    而於超越乙○○所騎乘之機車欲左轉時，不慎擦撞乙○○所
    騎乘之機車。雙方於人車倒地後，乙○○因而受有左肩部挫
    傷、左下肢足踝擦傷、左鎖骨肩峰尾端閉鎖性骨折、左肩胛
    骨閉鎖性骨折等傷害。甲○○於肇事後，在未有偵查犯罪職
    務之機關或公務員發覺其為過失犯罪人前，即向至現場處理
    本件道路交通事故，尚不知肇事者為何人之臺南縣警察局新
    化分局交通事故處理小組警員供承其肇事犯罪，自首並接受
    裁判。嗣經警到場處理，對甲○○進行呼氣中酒精濃度測試
    結果，測得其呼氣中酒精濃度達每公升0.61毫克。
二、案經乙○○訴由臺南縣警察局新化分局報告臺灣臺南地方法
    院檢察署檢察官偵查起訴。
    理  由
壹、程序部分：
    本件卷附之供述及非供述證據，被告於本院準備程序中，表
    示同意有證據能力（見本院卷第18頁），且本院審酌各該證
    據作成之情況，並無程序違法或有何意思不自由情形，復經
    原審及本院於審判期日就上開證據依法進行提示、調查、辯
    論，且與本案待證事實間復具有相當之關聯性，以之為本案
    證據並無不當，自得採為本件認定事實之基礎，故依刑事訴
    訟法第159條之5第1項規定，認有證據能力。
貳、實體部分：
一、前揭犯罪事實，業據被告甲○○迭於偵查、原審及本院審理
    時坦承不諱，核與告訴人乙○○之指訴情節相符，復有道路
    交通事故當事人酒精測定紀錄表、刑法第185條之3案件測試
    觀察記錄表、臺南縣警察局舉發道路交通管理事件通知單、
    現場照片24幀、道路交通事故現場圖、道路交通事故調查報
    告表(一)、(二)、奇美醫院診斷證明書、臺南縣警察局新化
    分局道路交通事故肇事人自首情形紀錄表一紙在卷（詳警卷
    第12-34頁）在卷可資佐證。
二、按「汽車行駛時，駕駛人應注意車前狀況，並隨時採取必要
    之安全措施。」「汽車於超車時，需待前行車減速靠邊或以
    手勢或亮右方向燈表示允讓後，後行車始得超越。超越時應
    顯示左方向燈並於前車左側保持半公尺以上之間隔超過，行
    至安全距離後，再顯示右方向燈駛入原行路線。」道路交通
    安全規則第94條第3項、第101條第1項第5款分別定有明文。
    又汽車之定義含輕重型機器腳踏車，同規則第3條亦定有明
    文。查被告駕車行經肇事地，應注意遵守上開規定，且能注
    意，竟疏未注意致肇事使告訴人受傷，其自有應注意能注意
    而未注意之過失。且本件道路交通事故經送臺灣省台南區車
    輛行車事故鑑定委員會鑑定，結果認：「一、甲○○酒精測
    定值超過標準，駕駛普通重型機器腳踏車，未注意車前狀況
    ，超越未保持安全間隔，為肇事原因。二、乙○○無肇事因
    素。」，此有臺灣省台南區車輛行車事故鑑定委員會99年3
    月17日編號台南區990172案鑑定意見書1份在卷可資參照（
    詳偵查卷第10頁）。而告訴人乙○○因被告之過失行為而受
    有左肩部挫傷、左下肢足踝擦傷、左鎖骨肩峰尾端閉鎖性骨
    折、左肩胛骨閉鎖性骨折等傷害，有奇美醫院之診斷書1份
    在卷可稽，其二者之間自有相當因果關係。綜上事證，被告
    自白確與事實相符，要屬無疑，本案事證明確，被告過失傷
    害等犯行，應堪認定。
三、核被告甲○○所為，係犯刑法第185條之3之不能安全駕駛動
    力交通工具罪、刑法第284條第1項前段之過失傷害罪。被告
    所犯上開二罪間，犯意各別，行為互殊，罪名不同，應分論
    併罰。被告為機車駕駛人，其酒醉駕車因而致人受傷，依法
    應負刑事責任，應依道路交通管理處罰條例第86條第1項規
    定，就其所犯過失傷害罪部分加重其刑。又被告肇事後，在
    未有偵查犯罪職務之機關或公務員發覺其為過失犯罪人前，
    即向至現場處理本件道路交通事故，尚不知肇事者為何人之
    臺南縣警察局新化分局交通事故處理小組警員供承其肇事犯
    罪，自首並接受裁判等情，有臺南縣警察局新化分局道路交
    通事故肇事人自首情形紀錄表一紙在卷可憑（詳警卷第16頁
    ），爰依刑法第62條前段之規定，就其所犯過失傷害罪部分
    減輕其刑。被告就過失傷害罪部分，同時具有刑之加重減輕
    事由，爰依刑法第71條第1項之規定，先加後減其刑。
四、原審以被告罪證明確，適用道路交通管理處罰條例第86條第
    1項，刑法第185條之3、第284條第1項前段、第62條前段（
    原判決漏引）、第41條第1項前段、第51條第5款，刑法施行
    法第1條之1第1項、第2項前段，並審酌被告之生活狀況、高
    中畢業之智識程度，被告於本件飲酒後已不能安全駕駛動力
    交通工具，而仍駕駛上開機車上路，嚴重危及行車及其他用
    路人之安全，且因此肇事致告訴人黃榮琨受傷，及被告酒醉
    駕駛上開機車上路，未能遵守道路交通安全規則，一時疏忽
    而肇事致告訴人受有上揭傷害之過失情節及過失程度，且迄
    未能與告訴人達成和解賠償損害，及被告犯後坦承犯行之態
    度等一切情狀，分別量處不能安全駕駛動力交通工具罪部分
    有期徒刑3月，過失傷害罪部分有期徒刑4月，併分別諭知易
    科罰金之折算標準，暨定其應執行刑為有期徒刑6月與諭知
    易科罰金之折算標準，認事用法，核無不合，量刑亦堪認妥
    適。被告上訴意旨指摘本件車禍肇事責任，既經臺灣省台南
    區車輛行車事故鑑定委員會鑑定在案，詎其鑑定之結果及其
    所憑之理由，原判決未有任何之引述，致被告應負之過失責
    任之認定失其依據，另被告仍積極尋求與告訴人達成和解之
    道，請從輕量刑云云，尚非有理由，應予駁回。
五、查被告未曾因故意犯罪受有期徒刑以上刑之宣告，有臺灣高
    等法院被告前案紀錄表可參，被告於本案犯後坦承罪行，態
    度良好，並於本院審理期間已與告訴人達成和解，有台南縣
    新化鎮調解委員會之調解筆錄在卷可憑，本院認被告經此偵
    審程序教訓，應知警惕諒無再犯之虞，所宣告之刑以暫不執
    行為適當，併諭知緩刑2年，以勵自新。
據上論斷，應依刑事訴訟法第368條，刑法第74條第1項第1款，
判決如主文。
本案經檢察官江守權到庭執行職務。
中    華    民    國    99    年    9     月    30    日
                  刑事第七庭  審判長法  官  李文福
                                    法  官  顏基典
                                    法  官  陳顯榮
以上正本證明與原本無異。
不得上訴。
                                    書記官  劉岳文
中    華    民    國    99    年    9     月    30    日
附錄：本案論罪科刑法條全文
刑法第185條之3：
服用毒品、麻醉藥品、酒類或其他相類之物，不能安全駕駛動力
交通工具而駕駛者，處一年以下有期徒刑、拘役或科或併科十五
萬元以下罰金。
刑法第284條第1項：
因過失傷害人者，處 6 月以下有期徒刑、拘役或 5 百元以下罰
金，致重傷者，處 1 年以下有期徒刑、拘役或 5 百元以下罰金
。

司法院資訊處製作；財團法人民間司法改革基金會備份。
